【裁判字號】    95,上易,1219
【裁判日期】    951107
【裁判案由】    竊盜
【裁判全文】
臺灣高等法院臺中分院刑事判決        95年度上易字第1219號
上  訴  人
即  被  告  甲○○
上列上訴人因竊盜案件，不服臺灣苗栗地方法院94年度易字第70
2 號，中華民國95年8月8日第一審判決（起訴案號：臺灣苗栗地
方法院檢察署94年度偵字第2840號），提起上訴，本院判決如下
：
    主  文
上訴駁回。
    事  實
一、甲○○於民國94年7 月24日凌晨4 時許，駕駛車牌號碼LZ-0
    775號自用小貨車行經苗栗縣苗栗市○○路106號前，見乙○
    ○所有、當日派報之報紙8捆（含中國時報303份、工商時報
    11份）堆放在馬路旁，無人看管，下車查看後，竟萌為自己
    不法所有之意圖，將小貨車倒車駛近該處，再度下車提起其
    中1 捆而竊取得手，惟正欲搬上小貨車時，當場為乙○○發
    現而報警查獲。
二、案經乙○○訴由苗栗縣警察局苗栗分局報告臺灣苗栗地方法
    院檢察署檢察官偵查起訴。
    理  由
一、認定犯罪事實所憑之證據及理由：
(一)上訴人即被告甲○○坦承於上開時間駕駛其所有之 LZ-0775
    號自用小貨車行經案發地點，發現堆放在馬路旁之8 捆物品
    ，曾下車翻開一角查看，後將小貨車倒車停放路旁，再度下
    車接近該堆物品等事實。
(二)案發時堆放在苗栗縣苗栗市○○路106前馬路旁之8捆物品，
    乃乙○○所有、當日派報之全新報紙，內含中國時報303 份
    及工商時報11份之事實，業據證人即告訴人乙○○於警、偵
    訊及審理中證述屬實，並有發報通知單2紙、現場照片2張及
    贓物認領保管單1件在卷可佐（94年度偵字第2840 號卷【下
    稱偵查卷】第18、20、15頁）。
(三)依證人乙○○、陳仁康（查獲本案之苗栗縣警察局苗栗分局
    北苗派出所警員）於偵、審中之證詞及卷附現場照片4張（
    偵查卷第20、21頁）可知，案發現場附近約4、5公尺處即有
    路燈及閃光黃燈號誌等照明光源，當時雖天色未明，照明情
    況仍屬良好，又8捆報紙中之7捆係以平整之牛皮紙包裹，並
    以機器裁切之塑膠繩綑綁牢固，包裝完整，另1 捆堆置在最
    上層之工商時報則無覆蓋之外包裝，故被告近距離查看該 8
    捆物品時，應可發現係當日之報紙，更不致於將之誤認為可
    回收之廢棄物，其有意圖為自己不法所有之竊盜犯意甚明。
(四)被告第2次下車接近該8捆報紙時，徒手提起其中1 捆報紙，
    準備搬至小貨車上，距離尚有2 步，經乙○○出面制止，始
    將該捆報紙放在地上之事實，已據證人乙○○於偵查中及原
    審審理時結證綦詳。以證人乙○○因所有之報紙曾2 度遭竊
    ，工作受到影響，故連續數週在案發現場附近埋伏之客觀情
    況觀之，其若非親眼目睹有人下手提取報紙、確認行為人之
    竊盜嫌疑，未到最後關頭，當不會貿然行動，現身阻止，以
    致於打草驚蛇，錯失一舉逮獲竊賊之機會；而其於審理中明
    確表示：給被告一個警惕就好，若原審判決無罪也沒有關係
    （原審卷第89頁），並未堅決要求被告負竊盜之刑責或賠償
    損失，亦顯現其無刻意誣陷被告之動機。從而，證人乙○○
    前開所證情節，應屬合理而可信，足證被告已著手實行竊盜
    之構成要件行為，並將1 捆報紙置於其實力支配之下，而達
    於既遂之程度。綜上所述，本件事證明確，被告犯行洵堪認
    定。
二、被告辯解及有利證據不採之理由：
(一)被告矢口否認竊盜犯行，辯稱：當時該處燈光不是很亮，也
    沒有插報社的旗子，伊只將包裹報紙之牛皮紙翻開一角，看
    不清楚是什麼東西，以為是颱風過後泡水的廣告單，伊倒車
    熄火後下車是想看附近有無打掃的人，問是否人家不要的東
    西，並未伸手提取報紙，乙○○卻出現指稱伊為小偷，警察
    誤認伊有竊盜前科，實際上該案件經檢察官為不起訴處分等
    語。
(二)經查：
  1.案發現場附近有路燈及閃光黃燈等照明光源，故案發時照明
    情況尚稱良好，此已分據證人乙○○、陳仁康證述無訛，並
    可由卷附現場照片4 張獲得印證，有如前述。被告聲請傳喚
    之證人劉淑玲雖到庭證稱：現場有燈，但不是很亮（原審卷
    第83頁），然劉淑玲於案發時並不在現場，且不曾與被告在
    凌晨時一同出門，其所述僅係基於個人於案發後送報經過案
    發地點一帶之印象，而其路經該處之季節、時間、方式與停
    留時間久暫，均與證人乙○○、陳仁康所經歷之情形不盡相
    同，自不能徒憑其所言即推翻上開證人之證詞。況堆放在案
    發現場之8 捆報紙，除多數以全新平整之牛皮紙包覆及機器
    裁切之塑膠繩綑綁外，更有1 捆工商時報並未包覆，外觀明
    顯可辨，被告根本無須掀開牛皮紙外包裝之一角，即不難發
    現該堆物品係當日派報之報紙，遑論其第1 次下車時已接近
    查看並嘗試翻開牛皮紙外包裝，則第2 次下車時，豈可能仍
    不清楚牛皮紙所包裹者為報紙、猶誤認為可回收之廣告單？
    故被告所辯案發現場燈光不明亮，非平常堆放報紙之處所，
    使其誤以為該堆物品係廢棄物云云，實不足採。
  2.被告確有伸手提取1 捆報紙之事實，迭據證人乙○○於警、
    偵訊及審理中證述歷歷，原審認其證詞具有相當之可信度，
    前已詳述。被告雖稱倒車後熄火下車是想看附近鄰居有無人
    在打掃，想問該堆物品是否要賣，惟事實上於告訴人乙○○
    出現指被告為小偷之前，現場附近除被告外並無他人，找不
    到可以問的人，此點為被告所自承；若被告確欲詢問他人，
    則熄火下車後，何以未在附近街頭巷尾遊走尋找，反而逗留
    在報紙堆放處，而招致告訴人出面喝止？由此觀之，被告此
    部分辯解亦難採信。被告另稱其曾詢問告訴人報紙是否不要
    的，然告訴人出現時即已對被告喊「小偷」，復無允許被告
    取走報紙之可能，被告如此詢問豈非突兀且多此一舉？縱若
    屬實，亦應認係犯行暴露後試圖逃避責任之作為，不足據為
    對被告有利之認定。至於被告確無竊盜前科，固有臺灣高等
    法院被告前案紀錄表及臺灣苗栗地方法院檢察署檢察官90年
    度偵字第4306號不起訴處分書在卷可稽，然本案既經告訴人
    於警詢時表明提出告訴之意（偵查卷第14頁），警方自應將
    案件依法移送或報告檢察官實施偵查，警方曾否誤認被告有
    竊盜前科，與案件是否移送無關，又基於刑事訴訟上無罪推
    定原則及證據裁判主義，偵查機關及法院皆不可能僅因被告
    有前科即推論被告犯罪，故被告一再質疑警方人員稱其有前
    科乙節，實於偵查之過程及結果不生影響，自不足以據為對
    被告有利之認定。
三、論罪科刑之理由：
(一)被告行為後，刑法及刑法施行法業於94年2月2日修正公布，
    並於95年7月1日施行（下稱新刑法，修正前刑法下稱舊刑法
    ）。參酌最高法院95年5月23日刑事庭第8次會議決議，新刑
    法第2條第1項之規定，係規範行為後法律變更所生新舊法律
    比較適用之準據法，於新刑法施行後，應適用新刑法第2 條
    第1 項之規定，為「從舊從輕」之比較，而比較時應就罪刑
    有關之共犯、未遂犯、想像競合犯、牽連犯、連續犯、結合
    犯，以及累犯加重、自首減輕暨其他法定加減原因（如身分
    加減）與加減比例等一切情形，綜其全部罪刑之結果而為比
    較。本案與被告罪刑有關之法律變更部分，經比較新、舊刑
    法之規定，以新刑法有利於被告（詳見附表），依新刑法第
    2條第1項但書規定，自應一體適用被告行為後之新刑法，合
    先敘明。
(二)被告所為，係犯刑法第320條第1項之竊盜罪。原審依刑法第
    2條第1項但書、第320條第1項、第42條第3 項前段，審酌被
    告除早年因違反票據法及賭博案件，經法院判處罰金外，無
    其他刑事前科紀錄，素行尚屬良好，因其子車禍腦部受創、
    尚在復健中，為維持家計，平日於凌晨2時至6時間駕車至苗
    栗市各便利商店進行資源回收，白天又至各觀光景點販賣玉
    米（經原審勘驗苗栗縣政府社會局社工課錄製之被告生活點
    滴光碟屬實，見原審卷第21頁），工作勤奮，生活勞苦，因
    一時貪念而犯本案，所竊得之報紙1 捆價值有限，且已由告
    訴人領回，犯罪所生之危害輕微，告訴人於審理中亦表示給
    被告一個警惕即可，再參酌被告犯後否認犯行之態度，及公
    訴人求處罰金銀元3,000 元等一切情狀，量處罰金新臺幣玖
    仟元，如易服勞役，以新臺幣壹仟元折算壹日，核其認事用
    法，並無不合。被告上訴仍執前詞否認犯罪，惟原審認定被
    告犯行明確，已於理由中詳加敘明，其認定核無違誤，被告
    上訴為無理由，應予駁回。
四、據上論斷，應依刑事訴訟法第368條，判決如主文。
本案經檢察官丙○○到庭執行職務。
中    華    民    國    95    年    11  月    7       日
            刑事第六庭  審判長法  官  李  文  雄
                              法  官  邱  顯  祥
                              法  官  劉  連  星
上列正本證明與原本無異。
不得上訴。
                              書記官  陳  秀  真
中    華    民    國    95    年    11月      9       日
附錄：本案論罪科刑法條全文
中華民國刑法第320條第1項：
意圖為自己或第三人不法之所有，而竊取他人之動產者，為竊盜
罪，處 5 年以下有期徒刑、拘役或 5 百元以下罰金。
附表：
┌─────┬────────┬────────┬────┐
│比較法條  │舊刑法          │新刑法          │比較結果│
│          │                │                │        │
├─────┼────────┼────────┼────┤
│刑法第42條│依舊刑法第42條第│易服勞役以新臺幣│從新刑法│
│第3項（罰 │2項、修正前罰金 │1,000元、2,000元│較有利於│
│金易服勞役│罰鍰提高標準條例│或3,000 元折算1 │被告    │
│之折算標準│第2條、現行法規 │日。但勞役期限不│        │
│）        │所定貨幣單位折算│得逾1年。       │        │
│          │新臺幣條例第2條 │                │        │
│          │規定，易服勞役以│                │        │
│          │新臺幣300元以上 │                │        │
│          │900元以下折算1日│                │        │
│          │。但勞役期限不得│                │        │
│          │逾6個月。       │                │        │
├─────┴────────┴────────┴────┤
│綜合比較結果：                                          │
│從新刑法較有利於被告，本案應一體適用新刑法。            │
└────────────────────────────┘
                                                      Ａ


司法院資訊處製作；財團法人民間司法改革基金會備份。
